【裁判字號】    95,訴,288
【裁判日期】    950310
【裁判案由】    損害賠償
【裁判全文】
臺灣臺中地方法院民事判決  95年度訴字第288號
原      告  甲○○
            乙○○
被      告  丙○○
上列當事人間請求損害賠償事件，由本院刑事庭移送前來(94年
度交附民字第210號、94年度交易字第286號)，本院於95年3月2
日言詞辯論終結，判決如下：
    主    文
被告應給付原告甲○○新台幣壹拾伍萬貳仟伍佰貳拾元、給付原
告乙○○新台幣貳拾玖萬肆仟柒佰壹拾元，以及均自民國九十四
年六月十七日起至清償日止，按年息百分之五計算之利息。
原告其餘之訴駁回。
本判決原告勝訴部分得假執行；但被告如依序以新台幣壹拾伍萬
貳仟伍佰貳拾元、貳拾玖萬肆仟柒佰壹拾元分別為原告甲○○、
乙○○預供擔保，各得免為假執行。
原告其餘假執行之聲請駁回。
    事實及理由
一、原告主張：被告於民國93年9月26日凌晨3時許，駕駛車牌號
    碼「HA-8267」自用小客車，沿台中市○區○○路由健行路
    往英才路方向行駛，於同日凌晨3時15分許，行經大雅路與
    育德路路口欲右轉育德路時，當時之天候、路況皆良好，其
    原應注意汽車行進中駕駛之人應注意車前狀況，隨時採取必
    要安全措施，又在快慢車道間變換車道時，應讓直行車先行
    ，並注意安全距離，在汽車行駛至交岔路口右轉應讓右側慢
    車道直行之各型車輛先行，而依當時情形又無不能注意之情
    事，竟疏於注意及此，適原告乙○○騎乘車牌號碼「
    CDI-632」重型機車搭載原告甲○○，同方向行駛於被告所
    駕駛之上開自用小客車右側，往南直行欲通過育德路口，被
    告貿然將車輛右轉駛入育德路而撞及原告乙○○所騎乘之機
    車，致使原告乙○○、甲○○因而人車倒地，原告乙○○並
    受有左脛骨骨折、右遠端橈骨骨折、右舟狀骨骨折等傷害，
    原告甲○○則受有左脛骨骨折之傷害。經送醫治療後，計受
    有下列損失：原告甲○○部分，支出醫療費用新台幣 (下同
    )2,520 元，又原告甲○○身心皆受重大打擊，爰請求精神
    慰撫金20萬元；原告乙○○支出醫療用品費用1萬4,710元，
    又因本件車禍受傷，身心皆受重大打擊，爰請求精神慰撫金
    30萬元等語。並聲明：(一)被告應給付原告甲○○20萬2,520
    元、給付原告乙○○31萬4,710元 (本院95年3月2日言詞辯
    論期日減縮聲明)，以及均自本件起訴狀繕本送達翌日即94
    年6月17起至清償日止，按年息5%計算之利息，(二)訴訟費用
    由被告負擔。(三)原告願供擔保請求宣告假執行。
二、被告則未於言詞辯論期日到庭，亦未提出書狀作何聲明或陳
    述。
三、法院得心證之理由：
  (一)被告經合法通知，未於言詞辯論期日到庭，核無民事訴訟法
    第386條所列各款情事，爰准依原告之聲請，由其一造辯論
    而為判決，合先敘明。
  (二)原告主張被告於前揭時地，駕車疏失撞及原告乙○○所騎乘
    之機車 (搭載原告甲○○)，致使原告乙○○受有左脛骨骨
    折、右遠端橈骨骨折、右舟狀骨骨折等傷害；原告甲○○受
    有左脛骨骨折之傷害等情，已據原告提出與所述相符之臺灣
    臺中地方法院檢察署94年度偵字第6917號起訴書影本一件為
    證；而被告對於原告主張之前揭事實，已於相當期間內受合
    法之通知，而於言詞辯論期日不到庭，亦未提出書狀加以爭
    執，依民事訴訟法第280條第3項準用同條第1項之規定，視
    同自認；另被告因上述車禍事件致使原告二人受傷，涉嫌過
    失傷害罪，亦經法院判處有期徒刑5月確定，亦經本院依職
    權調閱本院94年度交易字第286號刑事卷宗查明。按因故意
    或過失，不法侵害他人之權利者，負損害賠償責任，民法第
    184條第1項前段定有明文。本件被告於前揭時地駕車疏失而
    撞擊原告乙○○所騎乘之機車 (搭載原告甲○○)，致使原
    告二人身體受傷，已詳如前述，被告對於原告因此所受損害
    ，自應負損害賠償責任。
  (三)原告甲○○主張其因上開車禍支出醫藥費用2,520元、原告
    乙○○支出醫藥費用1萬4,710元等情，亦據原告提出與所述
    相符之醫藥費用收據影本為證；被告對於原告主張之前揭事
    實，已於相當期間內受合法之通知，而於言詞辯論期日不到
    庭，亦未提出書狀加以爭執，依民事訴訟法第280條第3項準
    用同條第1項之規定，視同自認，堪認原告上開主張為可採
    。
    是被告應依民法第193條第1項規定，賠償原告此部分損失。
  (四)原告請求精神慰撫金部分：
    1.按不法侵害他人之身體、健康者，被害人雖非財產上之損
      害，亦得請求賠償相當之金額，民法第195條第1項前段定
      有明文。又慰撫金之賠償須以人格權遭遇侵害，使精神上
      受有痛苦為必要，其核給之標準固與財產上損害之計算不
      同，然非不可斟酌雙方身分資力與加害程度，及其他各種
      情形核定相當之數額，最高法院51年台上字第223號判例
      意旨闡釋甚明。
    2.原告乙○○因本件車禍受有左脛骨骨折、右遠端橈骨骨折
      及右舟狀骨骨折等傷害；原告甲○○則因本件車禍受有左
      脛骨骨折之傷害等情，已詳如前述。又原告甲○○因上開
      車禍傷害，於93年9月26日至中國醫藥大學附設醫院急診
      接受石膏固定治療，迄94年1月6日止共至門診治療6次，
      經醫師建議繼續追蹤治療；而原告乙○○因上開車禍受傷
      後，於93年9月26日至中國醫藥大學附設醫院急診接受鋼
      釘固定及關節鏡手術併石膏固定治療，迄93年12月2日止
      共至門診治療7次，經醫師建議繼續追蹤治療等情，亦有中
      國醫藥大學附設醫院出具之診斷證明書附於上述刑事卷宗
      內 (94年度發查字第567號偵查卷第6、7頁參照)，亦據本
      院調閱卷宗查明。又原告甲○○為國中畢業，目前無業，
      其於本件車禍發生前曾受雇於市場內從事加工工作，每月
      薪資約2萬5,000元；原告乙○○則為國小畢業，目前無業
      ，其於本件車禍發生前曾受雇於市場內從事加工工作，每
      月薪資約2萬5,000元等情，亦據原告陳稱在卷；另被告則
      為高職畢業、無業、家境小康等情，亦有偵訊筆錄一件附
      於前開刑事卷宗可稽 (94年度偵字第6917號偵查卷第5頁
      參照)。本院審酌上情，因認為原告甲○○請求之精神賠
      償以15萬元為適當，原告乙○○請求之精神賠償以28萬元
      為適當。
  (五)承上所述，原告甲○○因本件車禍受傷而受有：醫療費用損
    失2,520元、精神損失15萬元，以上合計共15萬2,520元
    (2520+150000=152520元)；原告乙○○因本件車禍受傷而受
    有：醫療費用損失1萬4,710元、精神損失28萬元，以上合計
    共29萬4710元 (14710+280000=294710元)。從而，原告請求
    被告給付原告甲○○15萬2,520元、給付原告乙○○29萬
    4710元，以及均自本件起訴狀繕本送達翌日即94年6月17日
    起至清償日止，按年息5%計算之利息，洵屬有據，應予准許
    ；至於原告請求逾上開金額部分，尚嫌無稽，不應准許。
四、又本件所命被告給付之金額未逾50萬元，應依職權宣告假執
    行，原告復陳明願供擔保請求宣告假執行，應僅在促使法院
    注意依職權宣告假執行而已，尚無庸另為准駁之諭知；另併
    依職權宣告被告預供擔保後，免為假執行。至於原告敗訴部
    分，其假執行之聲請已失所附麗，應併予駁回。
五、本件原告於刑事訴訟程序附帶提起民事訴訟請求賠償損害，
    由本院刑事庭依刑事訴訟法第504條第1項規定，裁定移送前
    來，依同法條第2項規定免納裁判費；其於本院審理期間，
    亦未滋生其他訴訟費用，自無訴訟費用負擔問題，併予敘明
    。
六、假執行宣告之依據：民事訴訟法第389條第1項第5款、第392
    條第2項。
中    華    民    國    95    年    3     月    10    日
                  民事第一庭    法  官  王永春
正本係照原本作成。
如對本判決上訴，須於判決送達後20日內向本院提出上訴狀。
中    華    民    國    95    年    3     月    10    日
                                書記官


司法院資訊處製作；財團法人民間司法改革基金會備份。
